臺灣臺南地方法院臺南簡易庭民事判決
111年度南簡字第948號
原      告  施博乘  

訴訟代理人  施琬鈴  
            邱淑娟  
被      告  李哲明  



            莊芷芸即三宜工程行



上列當事人間請求侵權行為損害賠償（交通）事件，經本院於民
國111年9月20日言詞辯論終結，茲判決如下：                
    主  文
一、被告應連帶給付原告新臺幣88,490元，及被告李哲明自民國
    111年8月27日起、被告莊芷芸即三宜工程行自民國111年8月
    13日均至清償日止，按週年利率5％計算之利息。
二、原告其餘之訴駁回。
三、訴訟費用新臺幣7,270元由被告連帶負擔13％，餘由原告負擔
    。
四、本判決原告勝訴部分得假執行。但被告如以新臺幣88,490元
    為原告預供擔保後，得免為假執行。
五、原告其餘假執行之聲請駁回。　　　　　　　　　　
    事實及理由
一、原告主張：
　㈠被告李哲明係被告莊芷芸即三宜工程行（獨資、下稱三宜工
    程行）之受僱人，其於民國111年2月10日下午6時48分許駕
    駛三宜工程行所有之車牌號碼000-0000號自用小貨車（下稱
    三宜工程行之貨車），違規停放在臺南市○○區○○路○段00號
    路邊，因占用西向東車道，適原告騎車所有車牌號碼000-00
    00號普通重型機車(下稱原告之機車)，由西向東直行駛至該
    路段，因而與上開貨車發生碰撞，致受有右側橈骨、尺骨開
    放性、粉碎性骨折等傷害（下稱本件車禍)。又李哲明於本
    件車禍發生時受僱於莊芷芸之三宜工程行，是依侵權行為損
    害賠償之規定，請求李哲明及莊芷芸應連帶賠償原告下列損
    害：⑴醫療費用新臺幣（下同）5,602元、⑵看護費用45,000
    元、⑶就醫車資515元、⑷不能工作損失195,520元、⑸機車修
    車費21,500元、⑹精神慰撫金400,000元，共計668,137 元。
　㈡並聲明：
　1.被告應給付原告668,137 元，及自起訴狀繕本送達翌日起至
    清償日止，按週年利率5%計算之利息。
　2.請准供擔保得為假執行。
二、被告則以：李哲明於本件車禍發生時受僱於三宜工程行，伊
    當天向工程行借車去載運私人物品，返回時找不到車位，故
    臨時停放路邊，雖與有過失，但被告未注意車前狀況，始為
    肇事主因，應自負七成責任；另對其請求之看護費、工作損
    失及精神慰撫金均有爭執等語答辯。並聲明：原告之訴駁回
    。
三、本院之判斷：
　㈠查原告主張其與被告於上開時、地發生車禍，致受有體傷及
    車損之情，為被告所不爭執，此部分事實，自堪認定。又依
    臺南市政府警察局第三分局函附本件交通事故卷宗影本（見
    南簡卷第23-79、83頁)，本件車禍肇事主因，乃原告未注意
    車前狀態，李哲明違規停車或暫停不當，僅為肇事次因，並
    經兩造於本院審理時同意按7（原告）：3（被告）之比例分
    擔過失責任（見南簡卷第117頁），亦堪認定。
　㈡按因故意或過失，不法侵害他人之權利者，負損害賠償責任
    ；受僱人因執行職務，不法侵害他人之權利者，由僱用人與
    行為人連帶負損害賠償責任，民法第184條第1項及第188條
    第1項前段分別定有明文。又民法第188條第1項所謂受僱人
    因執行職務不法侵害他人之權利，不僅指受僱人因執行其所
    受命令，或委託之職務自體，或執行該職務所必要之行為，
    而不法侵害他人之權利者而言，即受僱人之行為，在客觀上
    足認為與其執行職務有關，而不法侵害他人之權利者，就令
    其為自己利益所為亦應包括在內（最高法院42年台上字第 1
    224 號判例要旨參照）。查本件車禍發生時，李哲明係受僱
    於莊芷芸之三宜工程行，其駕駛該工程行之貨車，違規停放
    路邊等情，已據被告所自陳，另該車駕駛座車門標示有該工
    程行名稱，亦有本件交通事故卷宗可稽（見南簡卷第59頁照
    片編號6），則李哲明為莊芷芸所經營之三宜工程行之受僱
    人，且其駕駛該工程行貨車之行為，在客觀上足認為與其執
    行職務有關，因而不法侵害他人之權利，應由莊芷芸與李哲
    明連帶負損害賠償責任，應堪認定。
　㈢次按不法侵害他人之身體或健康者，對於被害人因此喪失或
    減少勞動能力或增加生活上之需要時，應負損害賠償責任；
　　不法侵害他人之身體、健康、名譽、自由、信用、隱私、貞
    操，或不法侵害其他人格法益而情節重大者，被害人雖非財
    產上之損害，亦得請求賠償相當之金額；不法毀損他人之物
    者，被害人得請求賠償其物因毀損所減少之價額。復分據民
    法第193條第1項、第195條第1項及第196條所規定。又依民
    法第196條請求賠償物被毀損所減少之價額，得以修復費用
    為估定之標準，但以必要者為限（例如：修理材料以新品換
    舊品，應予折舊）。茲就原告所受之損害金額認定如下：
　1.醫藥費用5,602元、就醫車資515元及機車修車費2,148元(扣
    除折舊後），已提出奇美醫院收據、鄭光傑骨外科診所醫療
    收據、計程車乘車證明及宇煌車業估價單影本為證(見南簡
    補卷25、39-53頁)，並為被告所不爭執（見南簡卷第116頁
    ），此部分應堪認定。
　2.看護費用：原告主張看護費用損害45,000元部分，業據提出
    奇美醫院診斷證明書影本(見南簡補卷19頁)，記載：其受有
    右側橈骨、尺骨開放性、粉碎性骨折，於111年2月10日急診
    入院，於111年2月11日行鋼鈑內固定復位手術，於111年2月
    15日出院，共計6天，宜門診追蹤治療，需專人看護1 個月
    ，需休養、復健3個月等情，堪認其需人看護期間為1個月。
    又原告自陳住院及出院期間係由親屬看護，則其雖無現實看
    護費之支付，仍應認受有相當於看護費之損害，始符公平原
    則（最高法院94年度台上字第1543號判決意旨參照）。再審
    酌一般住院期間僱請專業看護全日24小時費用在2,000元以
    上，認原告住院期間看護費應以每日2,000元計算，但其出
    院後由親屬居家看護成本明顯較低，居家環境亦為看護親屬
    所熟悉，且隨原告傷勢逐漸好轉，所需看護密度亦會逐漸降
    低，故認其居家看護費應以每日1,000元計算為宜，是原告
    所受之看護費用損害，合計應為36,000元（即住院6天×2,00
    0元＋出院後1,000元×24天）。
　3.不能工作損失：原告主張自111年2月10日車禍受傷日起至同
    年5月31日為止，按每月薪資48,880元計算不能工作損失（
    此部分於本院審理時已減縮請求，見南簡卷第119頁），已
    提出110年度綜合所得稅電子結算申報收執聯影本(見南簡補
    卷第23頁)，可證其每月平均薪資為48,880元。又依奇美醫
    院診斷證明書記載其需休養、復健3個月之情，足認其此部
    分主張，應為可採，是原告之不能工作損失應為179,227元
    （計算式：48,880元×3個月+48880元×20/30＝179,227元，元
    以下四捨五入)。
　4.精神慰撫金：按被害人受有非財產上損害，請求加害人賠償
    相當金額之慰撫金時，法院對於慰撫金之量定，應斟酌實際
    加害情形、所造成之影響、被害人痛苦程度、兩造之身分、
    地位、經濟情形及其他各種狀況，以核定相當之數額（最高
    法院51年台上字第223 號、47年台上字第1221號判例意旨可
    資參照）。審酌原告為57年次出生，國中畢業，從事汽車板
    金烤漆業，每月平均薪資48,880元，110年度薪資所得約60
    萬元；李哲明則為71年次出生，從事板模工，110年度無報
    稅所得，名下亦無財產等情，分據兩造陳明，並有兩造戶籍
    資料及110年稅務電子閘門財產所得調件明細表可參；暨原
    告因上開傷害所受精神上痛苦程度、兩造過失責任比例等一
    切情狀，認原告之非財產上損害應以20萬元為當。
　5.綜上，原告因本件車禍所受之損害金額，共計為423,492元
    （即醫療費用5,602元＋看護費用36,000元＋就醫車資515元＋
    不能工作損失179,227元＋車損2,148元＋精神慰撫金20萬元＝4
    23,492元），已堪認定。
　㈣再按損害之發生或擴大，被害人與有過失者，法院得減輕賠
    償金額，或免除之，民法第217條第1項定有明文。本件原告
    對於車禍之發生，同有過失，應負擔70％過失責任，已如前
    述。故原告請求被告賠償，應有上開過失相抵原則適用，並
    以原告之責任比例減輕被告賠償責任。據此，被告應賠償原
    告之金額為127,048元（即423,492元×30%＝127,048元，元以
    下四捨五入），再扣除原告已領取汽車強制責任保險理賠金
    38,558元（見南簡卷第105、107頁），是其得再請求被告賠
    償之金額應為88,490元。
　㈤末按給付無確定期限者，債務人於債權人得請求給付時，經
    其催告而未為給付，自受催告時起，負遲延責任；其經債權
    人起訴而送達訴狀，或依督促程序送達支付命令，或為其他
    相類之行為者，與催告有同一之效力；遲延之債務，以支付
    金錢為標的者，債權人得請求依法定利率計算之遲延利息；
    應付利息之債務，其利率未經約定，亦無法律可據者，週年
    利率為5％。民法第229條第2項、第233條第1項前段及第203
    條分別定有明文。本件原告請求被告應給付之損害賠償，並
    無確定給付期限，是其併請求被告應自起訴狀繕本送達翌日
    即李哲明自111年8月27日、莊芷芸自111年8月13日起（南簡
    卷第91、93頁），均至清償日止，按週年利率5％計算之法定
    遲延利息，亦有理由，應併予准許。
四、綜上所述，原告依於侵權行為之法律關係，請求被告連帶給
    付88,490元，及李哲明自111年8月27日起、莊芷芸自111年8
    月13日起均至清償日止，按週年利率5％計算之利息，為有理
    由，應予准許。逾此部分之請求，則屬無據，應予駁回。
五、本件原告勝訴部分，係屬依民事訴訟法第427條第1項適用簡
    易訴訟事件所為被告敗訴之判決，依同法第389 條第1 項第
    3 款之規定，應依職權宣告假執行。另依同法第392條第2項
    規定，併酌定被告得供擔保免為假執行之擔保金額。至原告
    敗訴部分，其假執行之聲請，亦失所附麗，併予駁回。
六、本件第一審訴訟費用為7,270元（即裁判費），應依兩造勝
    敗比例，由被告連帶負擔13％，餘由原告負擔。
七、訴訟費用負擔之依據：民事訴訟法第85條第2項。
中　　華　　民　　國　　111 　年　　10　　月　　31　　日
                  臺南簡易庭  法  官  陳淑卿
以上正本係照原本作成。
如不服本判決，應於送達後20日內，向本院提出上訴狀並表明上
訴理由，如於本判決宣示後送達前提起上訴者，應於判決送達後
20日內補提上訴理由書（須附繕本）。
中　　華　　民　　國　　111 　年　　11　　月　　1 　　日
                              書記官  謝璧卉